【裁判字號】    90,台上,3958
【裁判日期】    900628
【裁判案由】    偽造有價證券
【裁判全文】
最高法院刑事判決                                九十年度台上字第三九五八號
    上  訴  人  甲○○
右上訴人因偽造有價證券案件，不服台灣高等法院台南分院中華民國九十年三月二十
一日第二審更審判決（八十九年度上更(一)字第六二四號，起訴案號：台灣嘉義地方法
院檢察署八十七年度偵字第二一三五號），提起上訴，本院判決如左：
    主  文
上訴駁回。
    理  由
按刑事訴訟法第三百七十七條規定，上訴於第三審法院，非以判決違背法令為理由，
不得為之。是提起第三審上訴，應以原判決違背法令為理由，係屬法定要件。如果上
訴理由狀並未依據卷內訴訟資料，具體指摘原判決不適用何種法則或如何適用不當，
或所指摘原判決違法情事，顯與法律規定得為第三審上訴理由之違法情形，不相適合
時，均應認其上訴為違背法律上之程式，予以駁回。本件上訴意旨略稱：(一)、上訴人
是在偉世紀小客車租賃有限公司（下稱偉世紀租賃公司）負責人陳有正逼迫下，在其
所交付之空白本票，除填寫上訴人名字外，並代簽上訴人父親陳宗謂名字，陳有正當
時在場並知情，原判決認定上訴人將系爭本票持交不知情之陳有正，即與事實不符。
(二)、上訴人填寫系爭本票時，僅填載上訴人姓名、住址、發票日期及父親名字，並未
填載金額及到期日，該本票能否認定為有價證券，不無疑義；又上訴人在偵查中及原
審調查時供稱於簽立該空白本票當時並未徵得父親同意，係指上訴人在不能自由行使
意思行為時；上訴人如有意圖行使之用而偽造有價證券，焉有指示他人代為填載之理
，原判決認定上訴人有指示他人代為填載等情，亦與事實不符。(三)、依一般小客車租
賃公司之出租汽車，皆投有汽車全險，其投保內容如何？上訴人不得而知，如該車投
有汽車修護保險，即與該公司負責人陳有正之供詞有絕對關係，原審未予調查，亦有
違誤云云。
惟查：原審維持第一審論處上訴人意圖行使之用而偽造有價證券罪刑之判決，駁回上
訴人在第二審之上訴，係依憑上訴人在檢察官偵查中、一審調查時之自白，及偉世紀
租賃公司負責人陳有正歷審之指訴，核與上訴人之父親陳宗謂於民國八十六年六月二
十二日所具之書狀陳稱：該本票之事與其無關等語相符，暨有如原判決附表所示本票
影本一紙在卷可稽，為其論罪之基礎。並說明偽造有價證券犯罪行為是否成立，應以
行為時為據，並不因被害人即被偽造人嗣後之同意行為人前開偽造行為，而將原為犯
罪之行為，變更為非犯罪；本件上訴人於簽立如原判決附表所示之本票時，既未得其
父親陳宗謂之同意，而偽造其父親之署押在該本票發票人欄處，則上訴人於簽立其父
親署押在該本票時，其偽造有價證券之犯行即告成立；又上訴人既已將其名字及其父
親名字簽載在該本票發票人處，並知其所負欠偉世紀租賃公司之賠償款為新台幣十一
萬三千元等情，則該本票發票日及其所載金額縱非上訴人親自填載，亦仍有指示他人
代行填載其上，否則上訴人豈有簽立發票日、金額均空白之本票交由他人任意填載之
理？至該本票最初係由何人提供，亦非偽造有價證券之構成要件；上訴人填載其父親
名字在本票上時，陳有正究有無在場，甚至教唆上訴人為之，則係陳有正有無另犯刑
責問題，尚與上訴人觸犯本案偽造有價證券之成立無關等理由綦詳。按刑事訴訟法第
三百七十九條第十款所謂「依本法應於審判期日調查之證據」，係指與待證事實有重
要之關係、在客觀上有調查之必要性者而言。本件縱令原審查明偉世紀租賃公司出租
予上訴人有無投保汽車全險之事實，亦顯然不足以推翻原審判決所確認之事實，故原
審縱未為此部分證據之調查，仍尚難認有刑事訴訟法第三百七十九條第十款之「應於
審判期日調查之證據而未予調查」違背調查證據必要性情事，上訴意旨(三)指摘部分，
自不能執為適法之第三審上訴理由。至上訴意旨(一)、(二)所陳各項，均純係就原審採證
認事之職權行使，及已論駁說明之事項，徒憑己見，而為事實問題之爭執，核與法律
規定得為第三審上訴理由之違法情事，不相適合，其上訴不符法律上之程式，應予駁
回。
據上論結，應依刑事訴訟法第三百九十五條前段，判決如主文。
中      華      民      國     九十     年      六      月    二十八    日
                              最高法院刑事第十二庭
                                  審判長法官  呂  潮  澤
                                        法官  陳  世  雄
                                        法官  孫  增  同
                                        法官  林  開  任
                                        法官  蕭  權  閔
      右正本證明與原本無異
                                              書  記  官
中      華      民      國     九十     年      七      月      三      日


司法院資訊處製作；財團法人民間司法改革基金會備份。
